臺灣士林地方法院交通事件裁定　　　　　　　九十三年度交聲更（一）字第四二號
　　原處分機關　交通部公路總局台北區監理所基隆監理站
　　異　議　人
　　即受處分人　甲○○
右列異議人即受處分人因違反道路交通管理處罰條例案件，對於交通部公路總局台北
區監理所基隆監理站於民國九十二年十月三日所為之處分（原處分案號：基監字第裁
四二─ＡＢＸ二七七一二三號）聲明異議，經本院於九十三年三月二十三日以九十二
年度交聲字第九九五號裁定駁回受處分人之聲明異議後，異議人即受處分人提起抗告
，經台灣高等法院於九十三年七月二十九日以九十三年度交抗字第三五０號裁定發回
本院更為裁定，本院裁定如左：
    主  文
原處分撤銷。
甲○○汽車駕駛人，行經有燈光號誌管制之交岔路口闖紅燈者，處罰鍰新臺幣貳仟柒
佰元，並記違規點數參點。
    理  由
一、按汽車駕駛人，行經有燈光號誌管制之交岔路口闖紅燈者，處新台幣（下同）一
    千八百元以上五千四百元以下罰鍰；違反上開規定者，除依原條款處罰鍰外，並
    記違規點數三點，又車輛面對圓形紅燈之行車管制號誌，表示禁止通行，不得超
    越停止線或進入路口，道路交通管理處罰條例第五十三條、第六十三第一項第三
    款及道路交通標誌、標線、號誌設置規則第二百零六條第五項第一款分別定有明
    文。
二、原處分意旨略以：異議人即受處分人甲○○於民國九十二年一月五日下午三時十
    七分許，駕駛車牌號碼ＡＣ─０一０一號自用小客車，行經台北市○○路與雙全
    路口時，經警攔停舉發「未遵守該路口所設燈光號誌之管制闖越紅燈左轉」之違
    規，爰依道路交通管理處罰條例第五十三條（裁決書贅引第一項）裁處罰鍰五千
    四百元，並依同條例第六十三條第一項第三款（裁決書漏引第三款）記違規點數
    三點。
三、本件異議意旨略以：異議人於案發當時在家帶小孩，根本未經過違規地點，亦未
    經警攔停而遭舉發，其係去驗車及繳納罰單時才知莫名其妙被開單。此外，罰單
    既是當場攔檢，為何無違規人之親自簽名，如果這樣算數，豈不無辜，爰依法聲
    明異議等語。
四、經查：
（一）本件異議人即受處分人甲○○於上開時、地闖紅燈違規左轉之事實，業據證人
      即當場攔停舉發之警員陳金山於本院訊問時到庭結證稱：本案是攔停舉發，當
      時擔任車巡勤務，伊走大業路，北往南方向，當時伊之燈號是綠燈，當時剛變
      燈，伊靠外側，伊車子要出去時，看到違規車子從雙全街往西方向快速左轉，
      伊就從外側道打警示燈迴轉追異議人；伊有攔停，當時並有另一名乘客在車上
      ，駕駛人還求情表示趕時間，說要申訴，所以才未請駕駛人簽名，並可確定當
      日攔停舉發車號ＡＣ─０一０一自用小客車之駕駛人就是庭上之謝小姐等語（
      本院九十二年十二月二十三日訊問筆錄，第二頁至第三頁參照）。就證人陳金
      山前開證詞之證明力而言，本件舉發事實僅陳金山一人見聞，依舉發人多半不
      願承認自己舉發錯誤之經驗法則而論，固易招證人誠實性之質疑。然證人陳金
      山既經傳訊到庭具結，其本身又與異議人素不相識，且無仇怨，倘不能確認駕
      駛人是否即異議人，或者自知有舉發錯誤之可能，大可陳稱記憶不明以迴避責
      任，豈會毫無迴避地明確指證當天之違規駕駛人就是在庭之異議人，而自招偽
      證重典？況且，依證人陳金山前揭所述，其係親眼目睹異議人違規後駕車尾隨
      攔停並開單舉發，舉發過程且與駕駛人近身交談，衡情亦可排除誤認異議人即
      受處分為當日舉發自用小客車之駕駛人之可能。又本件舉發通知單未經駕駛人
      於舉發通知單上簽名，亦未依規定載明拒簽及其事由，舉發過程不無瑕疵，然
      此項行政手續上之違誤尚不影響證人陳金山證詞之證明力。此外，異議人稱其
      駕駛執照、
      十一月十一日訊問筆錄第二頁參照），惟本件舉發之違規時點係九十二年一月
      五日下午三時七分，則其證件於本案違規時間並未失竊或遺失等情，已甚明確
      ，則亦無證據顯示被告之
      填寫異議人即受處分人之年籍、住居所資料於舉發通知單並予告發之理。再者
      ，異議人即受處分人雖遭攔停，但「攔停」畢竟與刑事訴訟法上之「逮捕」有
      別，受處分人並未置於舉發員警直接實力支配之下，受攔停之交通違規者抗拒
      攔停，驅車自行離去者所在多有，亦難據此而認證人陳金山所證舉發情狀具有
      瑕疵而屬不實。綜上，證人即舉發員警陳金山所為證詞應可採信。
（二）至異議人雖以前揭情詞置辯，並聲請訊問證人陳鑫盛到庭證作證。惟證人陳鑫
      盛到庭結證略以：伊不清楚九十二年一月五日下午異議人有無開車出去，但伊
      知道那天下午她在家照顧小孩，因為通常這個時間她都是在家帶小孩；渠等離
      婚前都在吵架，伊判斷那段時間她會在家帶小孩，伊之工作時間在下午一點半
      就會出門，小孩當時也沒有上學，故伊判斷她是在家帶小孩等語（本院九十二
      年十二月二十三日訊問筆錄，第五頁至第六頁參照），則證人陳鑫盛當時並未
      與異議人在一起，其所為異議人當時在家帶小孩等語，係其個人推測之詞而非
      親身經歷之事實，自無從遽予採信。
（三）綜上，本件事證明確，異議人上開闖越紅燈違規左轉之事實，堪以認定。
五、再按行為人有道路交通管理處罰條例之情形者，應填製舉發違反道路交通管理事
    件通知單，被查獲之駕駛人或行為人為受處分人時，應將該通知單填記後交付該
    行為人簽名或蓋章收受之；拒絕簽章者，並記明其事由，視為已收受，道路交通
    管理事件統一裁罰標準及處理細則第十一條第一項第一款定有明文。查本件當場
    舉發之違反道路交通管理事件之通知單，雖經異議人即受處分人甲○○當場拒絕
    簽章收受，然當場舉發之員警即證人陳金山並未依前揭道路交通管理事件統一裁
    罰標準及處理細則第十一條之規定記明拒收之事由，此為證人陳金山自陳在卷，
    其稱：當時她求情，說她趕時間，並說要申訴，伊請她簽名，但她不簽，伊也沒
    有在上面填載她拒簽等語（本院九十二年十二月二十三日訊問筆錄，第三頁參照
    ），核與卷附舉發通知單影本一紙上，並未記明異議人拒簽及其事由之情形相符
    ，是以依前開道路交通管理事件統一裁罰標準及處理細則第十一條之規定，系爭
    之違反道路交通管理事件通知單非可「視為已收受」而認係合法送達。故而原處
    分機關以異議人即受處分人甲○○逾期不到案，而依首揭規定及違反道路交通管
    理事件統一裁罰基準及處理細則規定逕予裁罰最高金額五千四百元，程序上即有
    瑕疵。從而異議人即受處分人甲○○於裁決前並未合法收受該違規通知書，自不
    得以舉發通知單上所載之應到案日期九十二年一月二十日，作為判斷聲請人逾越
    應到案日期之標準，而僅得以基準表所定期限內繳納或到案聽候裁決之最低裁罰
    金額二千七百元，裁罰異議人。是異議人即受處分人甲○○據前開理由聲明異議
    雖無理由，但原處分機關之裁決既有如上可議之處，自屬無可維持，應由本院裁
    定撤銷原處分，自為裁定如主文第二項所示之處罰。
六、據上論斷，應依道路交通案件處理辦法第二十條，裁定如主文。
中      華      民      國    九十三    年      九      月     三十     日
                                    臺灣士林地方法院交通法庭
                          　            法　官　許  辰  舟
右正本證明與原本無異。
如不服本裁定應於送達後五日內向本院提出抗告狀。
                                        書記官  蘇  彥  宇
中　　　華　　　民　　　國　　九十三　　年　　　九　　　月　　 三十 　　日
